【裁判字號】    92,易,2184
【裁判日期】    921231
【裁判案由】    詐欺等
【裁判全文】
臺灣板橋地方法院刑事判決                        九十二年度易字第二一八四號
    公  訴  人  臺灣板橋地方法院檢察署檢察官
    被      告  丙○○
右列被告因侵占等案件，經檢察官提起公訴（九十二年度偵字第一二○八九號），本
院判決如左：
    主  文
丙○○意圖為自己不法之所有，而侵占遺失物，處罰金肆仟元，如易服勞役以佰元
折算壹日。
    事  實
一、丙○○於民國九十二年六月四日 (起訴書誤載為九十二年五月二十八日) 凌晨二
    時三十八分許，在桃園縣桃園市○○路天空之城ＫＴＶ之包廂內拾獲甲○○所遺
    失之中國信託商業銀行信用卡一張，竟意圖為自己不法之所有，將該張信用卡侵
    占據為己有。嗣因丙○○於同年六月十七日前往臺北縣板橋市○○○路○段四十
    號總動員ＫＴＶ消費後，竟持該張信用卡欲刷卡結帳，經總動員ＫＴＶ之店員乙
    ○○發現該張信用卡異常，而報警查知上情。
二、案經臺北縣政府警察局板橋分局報請臺灣板橋地方法院檢察署檢察官偵查起訴。
    理  由
一、右揭犯罪事實業據被告丙○○坦承不諱，且經被害人甲○○及證人乙○○分別指
    證在卷，復有上開信用卡一張扣案可稽，事證明確，被告犯行洵堪認定。
二、核被告所為，係犯刑法第三百三十七條之侵占遺失物罪。爰審酌被告之素行狀況
    、犯罪動機、手段、目的、所生危害及犯罪後態度等一切情狀，量處如主文所示
    之刑，並諭知易服勞役之折算標準。
三、公訴意旨另以：被告丙○○意圖為自己不法之利益，於上開信用卡背面簽署自己
    姓名，使人誤信該張信用卡為被告所有之詐術，於九十二年六月十七日下午四時
    持該張信用卡前往板橋市○○○路○段四十號總動員ＫＴＶ內刷卡消費，致生損
    害於甲○○及發卡銀行，經店員乙○○發現被告所持以消費之信用卡異常，乃報
    警當場查獲，被告始未得逞，因認被告此部分涉犯刑法第三百三十九條第三項、
    第二項之詐欺得利未遂罪嫌。經查：
  (一)被告於九十二年六月十七日持上開信用卡前往板橋市○○○路○段四十號總動員
    ＫＴＶ消費，且已消費餐點飲料及點唱服務，總消費額為新臺幣三千三百六十六
    元，此有消費明細表一件在卷可稽 (見偵查卷第十六頁) ，被告自始不欲付款而
    前往消費，應已成立刑法第三百三十九條第二項之詐欺得利既遂罪及同條第一項
    之詐欺取財既遂罪，係以一行為觸犯二罪名之想像競合犯，公訴意旨認誤被告前
    開所為係犯刑法第三百三十九條第三項、第二項之詐欺得利未遂罪，尚有未洽。
    又，被告雖於九十二年六月四日拾獲上開信用卡並侵占據為己有，嗣被告於同年
    六月十七日前往板橋市○○○路○段四十號總動員ＫＴＶ消費後，固有持該張信
    用卡欲刷卡結帳之行為；但其是於消費完畢後始拿出該張信用卡欲刷卡結帳，亦
    即其欲刷卡乃是在已詐欺取財既遂及詐欺得利既遂犯罪行為完成後之行為，難認
    被告所犯侵占遺失物與詐欺此二罪之間有手段、目的之牽連關係，公訴意旨認有
    手段、目的之牽連關係，亦有未合。
  (二)而查，被告就起訴書所載於九十二年六月十七日持上開信用卡前往板橋市○○○
    路○段四十號總動員ＫＴＶ消費之行為，雖已成立刑法第三百三十九條第二項詐
    欺得利既遂罪及同條第一項詐欺取財既遂罪，惟按案件曾經判決確定者，應諭知
    免訴之判決，刑事訴訟法第三百零二條第一款定有明文。又訴訟上所謂一事不再
    理之原則，關於實質上一罪或裁判上一罪，亦均有其適用，最高法院六十年臺非
    字第七七號著有判例。查被告曾因連續於九十一年五月十六日、九十一年五
    月二十四日、九十二年四月六日、九十二年五月二十一日，均以前往錢櫃Ｋ
    ＴＶ佯稱消費之方式而詐得餐飲及服務利益，經臺灣臺北地方法院於九十二年六
    月二十四日以九十一年度易字第一五五七號刑事判決判處有期徒刑四月，如易科
    罰金以三百元折算一日，嗣於九十二年八月二十五日判決確定，此有上開刑事判
    決書及臺灣高等法院被告全國前案紀錄表各一件在卷可按。則被告就本件於九十
    二年六月十七日所犯之詐欺取財及詐欺得利犯行，與前述臺灣臺北地方法院九十
    一年度易字第一五五七號刑事案件之犯罪事實，因時間緊接，方法相同，且所犯
    均為犯罪構成要件相同之罪名，顯係基於概括犯意反覆為之，應為連續犯，屬裁
    判上一罪而為同一案件。故同一案件既如前述業經判決確定，此部分原應諭知免
    訴之判決，然因公訴意旨認此部分與前開論處罪刑部分 (即被告犯刑法第三百三
    十七條之侵占遺失物罪部分) 有牽連犯之裁判上一罪關係，基於審判不可分原則
    ，爰不另為免訴之諭知，附此敘明。
據上論斷，應依刑事訴訟法第二百九十九條第一項前段，刑法第三百三十七條、第四
十二條第二項，罰金罰鍰提高標準條例第一條前段、第二條，判決如主文。
本案經檢察官楊仲農到庭執行職務。
中      華      民      國    九十二    年     十二     月    三十一    日
                            臺灣板橋地方法院刑事第十五庭
                                審判長法  官  王  屏  夏
          法  官  陳  鴻  清
                                      法  官  戴  嘉  清
右正本證明與原本無異。
如不服本判決，應於判決送達後十日內，向本院提出上訴狀。
                                      書記官  陳  春  銘
中      華      民      國     九十三   年     一       月      七      日
附錄本案論罪科刑法條全文：
刑法第三百三十七條
意圖為自己或第三人不法之所有，而侵占遺失物、漂流物或其他離本人所持有之物者
，處五百元以下罰金。


司法院資訊處製作；財團法人民間司法改革基金會備份。
